臺灣花蓮地方法院刑事判決
公　訴　人　臺灣花蓮地方法院檢察署檢察官
被　　　告　乙○○
指定辯護人 本院公設辯護人 呂 維
被　　　告　丙○○
選任辯護人　戊○○律師
上列被告等因違反毒品危害防制條例案件，經檢察官提起公訴（
95年度偵字第2664號），及追加起訴（96年度偵字第 590號），
本院判決如下：
    主  文
乙○○共同販賣第二級毒品，處有期徒刑柒年陸月。扣案之如附
表一編號一所示之安非他命（共淨重捌點零參玖公克）沒收銷燬
之，扣案之販賣第二級毒品所得新台幣參仟元沒收。扣案之如附
表一編號二至四所示之物，均沒收。
丙○○共同販賣第二級毒品，處有期徒刑參年柒月。扣案之如附
表一編號一所示之安非他命（共淨重捌點零參玖公克）沒收銷燬
之，扣案之販賣第二級毒品所得新台幣參仟元沒收。扣案之如附
表一編號二至四所示之物，均沒收。
    事　實
一、乙○○及其妹丙○○均明知安非他命屬毒品危害防制條例規
    定之第二級毒品，竟共同基於販賣第二級安非他命（以下簡
    稱安非他命）以營利之犯意聯絡。緣甲○○知悉乙○○有在
    販賣毒品安非他命牟利，乃於95年 4月20日下午某時許，至
    花蓮市○○○街24號乙○○住處，向乙○○商談好洽購新臺
    幣（下同）3,000元安非他命1包後，甲○○乃將 3,000元現
    金給同有與乙○○犯意聯絡之丙○○，丙○○收取到現金後
    ，再依照乙○○的指示，將乙○○家中所存放之價值 3,000
    元之安非他命 1小包交給甲○○，甲○○拿到安非他命後，
    原本正欲離去時，但突然查覺丙○○所交付的安非他命份量
    似有短少，乃當場出聲質疑，並要求查看是否與其他包裝好
    的安非他命份量是否相同，丙○○聞言不悅，當場回應要求
    取回所售的安非他命，並出言稱：「嫌太少！那就不要買！
    還給我。」等語，隨後並將毒品逕自甲○○手中取回，雙方
    正在爭執不下之際，適有丁○○○○（下稱憲兵隊）人員於
    當日15時30分許，持本院法官所簽發之搜索票，在上開乙○○屋內進行搜索而當場查獲，並扣得如附表一編號一至四之
    物及販毒所得現金3,000元。
二、案經憲兵隊移送臺灣花蓮地方法院檢察署檢察官偵查起訴及
    檢察官自動檢舉（乙○○部分）後追加起訴。
    理 由
壹、程序部分：
一、按被告以外之人（包括證人、鑑定人、告訴人、被害人、及
    共同被告等）於審判外之言詞或書面陳述，除法律有規定者
    外，不得作為證據，刑事訴訟法第159條第1定有明文；次按
    被告以外之人於審判外之陳述，雖不符前 4條之規定，而經
    當事人於審判程序同意作為證據，法院審酌該言詞陳述或書
    面陳述作成時之情況，認為適當者，亦得為證據；當事人、
    代理人或辯護人於法院調查證據時，知有第259條第1項不得
    為證據之情形，而未於言詞辯論終結前聲明異議者，視為有
    前項之同意，同法第159條之5第1項、第2項亦定有明文。查
    證人乙○○、丙○○於憲兵隊中之證述，核其性質乃屬被告
    以外之人（乙○○之於丙○○犯行部分；丙○○之於被告乙○○部分）於審判外之言詞陳述，原則上不得為證據。惟被
    告乙○○、丙○○及辯護人對上開證人之證詞均未於言詞辯
    論終結前聲明異議，且經本院審酌該證詞作成時之情況，並
    無不適當之情形，揆諸前揭說明，上開證人於警詢中之證詞
    應具證據能力。
二、按被告以外之人於檢察事務官、司法警察官或司法警察調查
    中所為之陳述，與審判中不符時，其先前之陳述具有較可信
    之特別情況，且為證明犯罪事實存否所必要者，得為證據，
    刑事訴訟法第159條第1項、第159條之2分別定有明文。另查
    ，被告丙○○之辯護人戊○○律師對於證人甲○○於憲兵隊
    所言，主張不具證據能力云云，然查，證人甲○○對於案發
    當時現金及毒品安非他命究竟是否係被告丙○○或乙○○所
    收受或交付之，於憲兵隊及本院審理時，前後說詞並不一致
    ，於憲兵隊稱是被告丙○○所為，於本院中改稱係被告乙○○與其交易並收取之，二者所言，顯有相當大的差距，且該
    證據對於本件被告丙○○是否確有涉案至關重大，參諸證人
    甲○○於本院亦證述其在憲兵隊所言，均係在其自由意識下
    所陳述（見本院卷第58頁），且係以證人應訊，較無利害關
    係，故認該筆錄作為證據係屬適當，故依前揭規定，亦有證
    據能力，合先敘明。
貳、實體部分
一、訊之被告乙○○對於上開時間、地點有販賣價值3000元安非
    他命 1小包給甲○○等犯罪事實，業據被告乙○○於本院審
    理中坦承不諱，惟其對於被告丙○○是否有共同參與犯案乙
    節，則有所否認，辯稱：本件毒品交易均是伊與甲○○，伊
    與甲○○完成交易後，甲○○將現金 3,000元放在桌上，當
    時丙○○人在廚房，是後來伊叫丙○○過來幫伊打針，才叫
    丙○○順便幫忙把錢收起來，所以，丙○○對於本件毒品交
    易並不知情云云，被告丙○○則矢口否認有上開販賣毒品安
    非他命之犯行，辯稱：伊當時人在廚房裡炒花生，是因為乙○○叫伊出來，幫忙打胰島素，伊才出來，但伊當時並沒有
    拿安非他命給甲○○，更也沒有跟甲○○拿 3,000元，所以
    ，伊並沒有在販賣安非他命云云置辯，經查：
(一)、被告乙○○有與甲○○於上開時間，在乙○○上開住處，進
    行 3,000元毒品安非他命的交易乙節，業分據被告乙○○及
    證人甲○○於憲兵隊、本院準備庭及本院審理時所供證明確
    ，互核相符，並有如附表一編號一至四之物、現金 3,000元
    及查獲照片 7幀在卷可憑，而扣案之安非他命35袋，經送憲
    兵司令部鑑識中心鑑驗鑑定結果，認送驗黃色顆粒 8袋淨重
    4.2536公克，取樣0.2083公克（已鑑析用罄），餘4.0473公
    克；白色顆粒27粒淨重4.0973公克，取樣0.1056（已鑑析用
    罄），餘3.9917公克，均有甲基安非他命他命成分，有該鑑
    驗中心鑑驗通知書1紙（見偵查95年度偵字第2664號卷第6頁
    ）在卷可佐，故就此事實，堪予認定。
(二)、被告丙○○雖於本院中一再否認其有參與販賣安非他命之事
    ，表示其既不知情，也未有所謂的交付安非他命及收取現金
    3,000 元，更沒有對於甲○○的質疑，有所表示意見，而證
    人甲○○抑或是被告乙○○以證人身分於本院中應訊時，均
    附和同為斯情之證述，證述內容為當時是乙○○將毒品拿給
    甲○○，而甲○○的錢也是交給乙○○的，所以交易過程中
    被告丙○○均未參與其事，然而，證人甲○○就此所言，顯
    與其於憲兵隊及偵查中所述，截然不同，茲臚列其於憲兵隊
    及偵查中所言如下：
I、證人甲○○於憲兵隊應訊時供述稱：「我將新臺幣 3千元交
    付給丙○○，再由丙○○交付安非他命乙小包給我，當時我
    深感丙○○所交付的安非他命的量很少，並質疑丙○○是否
    給我的安非他命比較少，即要求給我看看其他的包裝是否一
    樣多，丙○○即要拿回給我的安非他命，並表示：『嫌太少
    ！那就不要買！還給我！』」等語（見偵查卷第22頁）。
II、證人甲○○又於偵查中，作證稱：「案發當天是丙○○拿毒
    品給我，乙○○也有在場，我拿了毒品之後，就將錢拿給乙○○，當時有有質疑毒品的量怎麼這麼少，而且，我想要看
    其他的分裝袋的量是否相同，結果憲兵隊的人就進來了。」
    等語（見偵查卷第14頁）。
(三)、稽之證人甲○○上開所言，其對於交付毒品的對象及收取金
    錢之人，自終如一均指向被告丙○○，而非被告乙○○，按
    照證人甲○○作證時距離案發未久即於95年 4月20日18時20
    分在憲兵隊所作的證詞，其當時記憶自應相當的清晰，而且
    ，不僅被告丙○○與乙○○男女有別，不容易產生混淆外，
    且如下所述，被告乙○○尚因身體違和，行動極不方便，一
    一舉一動均須他人協助，證人甲○○當無誤指的可能。
(四)、被告乙○○約於27年前即因車禍，造成身體右胸腔化膿、腎
    部褥瘡、右腳裁肢、左腳骨折及頸椎骨 7、8、9節斷裂，造
    成生活起居不便，行動均須他人協助，在家時由被告丙○○
    照料其生活起居，此情業為被告乙○○於憲兵隊所陳明在卷
    （見偵查卷第29頁），並有財團法人臺灣基督教門諾會醫院
    診斷書 1紙在卷可佐（見偵查卷第32頁；診斷書上記載病情
    為右胸壁及薦椎褥瘡），其是否有能力獨自完成交付毒品及
    收取現金，誠令人質疑，對此證人甲○○於本院中亦作證，
    案發當時乙○○人躺在客廳，沒有辦法下床（見本院卷第56
    頁），顯見被告乙○○交付本件毒品的能力似尚有所不足。
(五)、當證人甲○○懷疑毒品份量有短少，偷斤減兩問題時出言質
    問時，證人甲○○猶於本院中描述細節證稱：好像被告丙○○就拿去看了一下，並說嫌少就不要買了，當時毒品就在被
    告丙○○的手上，伊本來要把毒品拿回來，但是警方（應係
    指憲兵隊而言）就在這時候進來了等語（見本院卷第 56頁）
    ，此言印證證人甲○○於憲兵隊及偵查中所證，被告丙○○
    有發聲說「嫌太少！那就不要買！還給我。」等語的情節相
    吻合，可見應係被告丙○○的買賣誠信遭到質疑，心存不滿
    ，腦羞成怒，反而逕將毒品取回，因此，設若被告丙○○並
    未參與與事，事先又不知悉販毒之事，豈有一經甲○○質問
    ，竟會擅自將毒品取回之理，由此反足證本件交付毒品之人
    及收取現金之人，均應確係被告丙○○所為，從而，被告乙○○以證人身分及證人甲○○迭於本院中陳述毒品係乙○○
    所交付，以及收取現金時被告丙○○並不知係販毒的贓款云
    云，均屬事後試圖迴護被告丙○○之說詞，均與事實不符，
    不足採為有利於被告丙○○之證據，併予敘明。
(六)、按刑法上之幫助犯，係對於犯罪與正犯有共同之認識，而以
    幫助之意思，對於正犯資以助力，而未參與實施犯罪之行為
    者而言，最高法院75年度台上字第1509號、88年度台上字第
    1270號判決可資參照。是以，如未參與實施犯罪構成要件之
    行為，而係出於幫助之意思提供助力，即屬幫助犯，而非共
    同正犯，反之，如參與實施犯罪構成要件之行為，即應論以
    共同正犯。查被告丙○○既知甲○○至其家中與乙○○進行
    交易毒品安非他命，其先受被告乙○○的指示，向甲○○收
    取現金3,000元，再從屋內拿取1包價值 3,000元的毒品安非
    他命給甲○○，足見其與被告乙○○在販毒犯意上有所聯絡
    ，且其客觀所為乃屬販賣安非他命構成要件中之交付毒品及
    收取貨款的主要犯罪行為之實施，故其所為，應當論以共同
    正犯，而非販賣毒品之幫助犯，亦予敘明。
(七)、綜上所述，被告乙○○、丙○○所辯，均不足採信，本件事
    證明確，被告2人之犯行均堪以認定，應予依法論科。
二、按行為後法律有變更者，適用行為時之法律。但行為後之法
    律有利於行為人者，適用最有利於行為人之法律，刑法第 2
    條第1項定有明文。查被告行為後，刑法業於95年7月 1日修
    正生效，經查，本件被告 2人之行為，所應適用之法條，比
    較新舊法結果，如附表二所示，均並無有利或不利於被告之
    情形，依前開規定，自應適用現行刑法相關規定論處。
三、核被告乙○○、丙○○二人所為，均係違反毒品危害防制條
    例第4條第2項之販賣第二級毒品罪。被告 2人販賣前後持有
    安非他命之低度行為，應為販賣之高度行為所吸收，不另論
    罪。又被告 2人彼此之間，有犯意之聯絡及行為之分擔，應
    論以共同正犯，至於被告乙○○於偵查中指稱系爭毒品係一
    綽號「阿明」者所寄賣，其一包可抽200元至300元云云（見
    96年度偵字第590號6頁），然而，對於究竟有無綽號「阿明
    」之人，被告乙○○均無法明確指其人之真實身分或特徵，
    實令人質疑其人存在的真實性，從而，自不能純憑被告乙○○片面的供述，即推認毒品係寄賣之物，故而，本院不能認
    綽號「阿明」者有與被告乙○○就此犯行有犯意之聯絡，亦
    予敘明。再被告丙○○所犯販賣第二級毒品罪之法定刑為最
    輕本刑有期徒刑 7年以上之重罪，然被告丙○○販賣安非他
    命之所得僅 3,000元，且其於犯後雖未坦承全部犯行，勇於
    認錯，但參諸其並非主謀，故本院認對被告丙○○科以上開
    法定最低度之刑，猶嫌過重，在客觀上足以引起一般同情，
    足可憫恕，依刑法第59條之規定，減輕其刑。
四、爰審酌被告乙○○有販賣毒品之前科（未構成累犯），而被
    告丙○○未有前科紀錄，有臺灣高等法院被告前案紀錄表 2
    份在卷可查，被告乙○○罹患疾病在身，不知靜心修養，被
    告丙○○為家庭主婦，其等 2人竟為謀取私利，販賣第二級
    毒品予他人，影響國民健康甚鉅，惡性非輕，惟其等販賣毒
    品之次數僅 1次、所得利益亦不高，且乙○○被告犯罪後坦
    承犯行之態度等一切情狀，各量處如主文所示之刑。
五、扣案之如附表編號一所示之安非他命，其中一包係為本件販
    毒之物，但因該包業已與其他包混放在一起，無法分辨究竟
    何包係為該物，且又參諸於案發當時被告丙○○係從中選取
    一包來交易，可見該等安非他命應均預備係供被告 2人販毒
    之物，檢察官並當庭聲請本院依職權併予沒收銷燬（見本院
    卷第64頁），爰依法宣告沒收銷燬之。而扣案如附表一編號
    五之現金23,700元，其中的 3,000元係為販賣毒品所得，業
    據被告乙○○所陳明在案（見本院卷第65頁），應依毒品危
    害防制條例第19條第 1項之規定沒收之，其餘的2,0700元及
    如附表一編號六所示之現金 111,000元，被告乙○○一再陳
    述均係其個人或丙○○私人財物，並非為販毒所得，且依現
    存卷證資料顯示，並無證據證明此2筆現款即係被告2人販賣
    毒品所得，自無從宣告沒收，併予敘明。至其餘扣案之電子
    秤、分裝袋、鏟管等物，係為被告乙○○所有之物，業據被
    告丙○○於憲兵隊時所指證在卷，該等物品顯係供作分裝毒
    品販賣毒品所用之工具，應依法沒收。此外，扣案之吸食器
    及殘渣袋乃應係供被告乙○○施用毒品所用，並無積極證據
    足以證明有供作本件販賣毒品之工具，故爰不另為沒收之諭
    知，亦予敘明。
據上論斷，應依刑事訴訟法第299條第1項前段，毒品危害防制條
例第4條第2項、第18條第1項前段、第19條第1項，刑法第11條前
段，第28條、第59條，判決如主文。
本案經檢察官孫源志到庭執行職務。
中　　華　　民　　國　　96　　年　　5 　　月　　14　　日
　　　　　　            臺灣花蓮地方法院刑事第二庭
                            審判長法　官  李 豫 雙
                                  法  官  沈 培 錚
                                  法  官  俞 秀 美
上列正本證明與原本無異。
如對本判決不服，應於送達後10日內，向本院提出上訴狀。（應
抄附繕本）
                                  書記官
中　　華　　民　　國　　96　　年　　5 　　月　　16　　日
附錄本判決論罪之法律條文：
毒品危害防制條例第4條第2項：
製造、運輸、販賣第二級毒品者，處無期徒刑或七年以上有期徒
刑，得併科新臺幣七百萬元以下罰金。
毒品危害防制條例第18條第1項前段：
查獲之第一、二級毒品及專供製造或施用第一、二級毒品之器具
，不問屬於犯人與否，均沒收銷燬之；查獲之第三、四級毒品及
製造或施用毒品之器具，無正當理由而擅自持有者，均沒入銷燬
之。但合於醫藥、研究或訓練之用者，得不予銷燬。
毒品危害防制條例第19條第1項：
犯第4條至第9條、第12條、第13條或第14條第1項、第2項之罪者
，其供犯罪所用或因犯罪所得之財物，均沒收之，如全部或一部
不能沒收時，追徵其價額或以其財產抵償之。
附表一：扣案物品清單
編號     物 品 名稱        數 量
1        安非他命　　　　　黃色顆粒8袋
         　　　　　　　　　淨重4.2536公克，取樣0.2083公
                           克（已鑑析用罄），餘4.0473克
                           ；
　　　　　　　　　　　　　 白色顆粒27粒
                           淨重4.0973公克，取樣0.1056（
                           已鑑析用罄），餘3.9917公克。
2        電子磅秤          1台
3        夾  袋            142個
4        鏟管              1支
5        現金              23700元
6        現金              111000元
7        殘渣袋            2個
8        吸食器　　　　　　1具
附表二：
┌───┬────────┬────────┬──────┐
│比較  │修正前之規定    │修正後之規定    │依從舊從輕原│
│法條  │                │                │則比較結果  │
├───┼────────┼────────┼──────┤
│刑法第│二人以上共同實施│二人以上共同實行│修正後之規定│
│28條  │犯罪之行為者，皆│犯罪之行為者，皆│，並未不利於│
│      │為正犯。        │為正犯。        │被告等。    │
├───┼────────┼────────┼──────┤
│刑法第│犯罪之情狀可憫  │犯罪之情狀顯可憫│修正後之規定│
│59條  │恕者，得酌量減  │恕者，認科以最低│並未不利於被│
│      │輕其刑。        │度刑仍嫌過重者，│告丙○○。  │
│      │                │得酌量減輕其刑。│            │
└────────────────────────────┘
